【裁判字號】    90,上易,3036
【裁判日期】    900927
【裁判案由】    傷害
【裁判全文】
臺灣高等法院刑事判決                            九十年度上易字第三三六號
    上  訴  人  臺灣板橋地方法院檢察署檢察官
    上  訴  人
    即  被  告  丙○○
    被      告  乙○○
右上訴人因傷害案件，不服臺灣板橋地方法院九十年度易字第八一八號，中華民國九
十年六月二十七日第一審判決（起訴案號：臺灣板橋地方法院檢察署八十九年度偵字
第二二二五七號、九十年度偵字第一０五四、一三一九號）提起上訴，本院判決如左
：
    主  文
上訴駁回。
    事  實
一、丙○○於民國八十九年十月十四日晚上八時許，至臺北縣三重市○○○路夜市○
    路邊攤選購皮包，嗣發現其原挑中、擺放一旁之某皮包正被乙○○觸摸翻看，乃
    向乙○○表示該皮包係伊挑選，二人為此遂起爭執，竟均基於傷害之故意，由丙○○先以其攜帶之皮包揮打乙○○臉部，致乙○○受有右臉擦傷三公分之傷害。
    乙○○不甘示弱，旋亦出手毆擊丙○○頭臉，使丙○○受有頭部挫傷、腦震盪、
    右臉頰、鼻樑、上唇及左臉頰瘀腫之傷害。
二、案經丙○○、乙○○告訴由臺北縣警察局三重分局報請臺灣板橋地方法院檢察署
    檢察官偵查起訴。
    理  由
一、右揭事實，業據被告乙○○迭於警訊、偵查、原審及本院審理中自白不諱，就雙
    方如何發生爭執及乙○○出手擊打丙○○部分，核與被告丙○○指訴之情節，暨
    當時在場之周淑萍所證案發之經過相符，而被告丙○○受有頭部挫傷、腦震盪、
    右臉頰、鼻樑、上唇及左臉頰瘀腫之傷害，亦有驗傷診斷書一份可稽，足認被告
    乙○○前開自白屬實。
二、訊據被告丙○○矢口否認有何傷害犯行，辯稱伊當時並未攜帶任何皮包，僅向被
    告乙○○表示置於攤位上一旁之皮包為伊挑選，未與乙○○爭執，更未以皮包揮
    打乙○○，又證人周淑萍、謝慧茹分為被告乙○○之胞姐及朋友，渠等之證詞有
    所偏頗，且謝慧如於案發及嗣於長泰派出所報案時均未在場，其證詞亦不可信，
    又被告乙○○表示伊係於十月二十日在警局做完筆錄後才去驗傷，其所提出驗傷
    單上記載八十九年十月十四日診斷，日期即可能造假，且被告乙○○及證人謝慧
    如於審理中均稱乙○○左臉被打，與診斷書上所載係右臉受傷亦不相符云云。惟
    查：
（一）被害人或證人所為多次內容出入之供述，其係攀誣、偽證者有之，然亦可能據
      實陳述，甚或係案發倉促記憶有誤、時日經過淡忘，或因個人觀察力之差異，
      究以何者為真，端視其有無能認與事實相符之佐證為斷，且於審判上應予排除
      之供述，乃係就其與實情不符或無特別可信佐證之違背經驗、論理法則部分而
      言，非謂被害人或證人先後之供述岐異或稍嫌誇大、渲染，即概屬瑕疵，是以
      其就基本事實之陳述，果與真實性無礙，仍非不得採信。又證人周淑萍固係被
      告乙○○之姐，然刑事訴訟法第一百七十九條至第一百八十二條僅規定證人因
      職務或與被告、自訴人具有一定之身分或業務關係者得拒絕證言，非謂其不得
      到庭作證；而證人周淑萍證稱伊當時看見丙○○持皮包擊打原未受傷之乙○○
      ，暨證人謝慧如證稱伊接獲乙○○電告後到警局外等候、嗣再陪同前往醫院驗
      傷，均係就其親自見聞之事實供述，乃屬適格之證言；且被告丙○○自承周淑
      萍於案發時在場，受理報案之警員向雙方表示如欲告訴對方傷害，均應取得受
      傷證明後再來製作筆錄，伊即由家人帶去驗傷（見本院九十年五月十七日訊問
      筆錄），就周淑萍曾否目擊案發情節及乙○○於報案後有無可能陪同乙○○到
      醫院驗傷各節，與周淑萍及謝慧如後述所陳，足以參互印證；至於謝慧如於案
      發當晚未進入警局為嗣已自行他去驗傷之被告丙○○或未外出查看之受理警員
      甲○○看到，與其嗣後曾否偕往驗傷間，則無直接之關聯，尚難以其所述於被
      告丙○○不利或其與告訴人有親誼關係，即謂其證詞必偏頗不實。
（二）被告丙○○雖辯稱被告乙○○於原審供稱係在做完筆錄後才去驗傷，惟其所提
      診斷證明書係記載八十九年十月十四前往驗傷，與其製作警訊筆錄之日期係八
      十九年十月十四不符，該診斷證明書係偽造云云。惟查被告乙○○從未供稱伊
      係初次製作警訊筆錄即八十九年十月二十日後始行驗傷；雖其於原審審理時曾
      供稱其係在做完筆錄筆錄後前往驗傷，惟於本院審理時經本院質以何以在原審
      供稱是做完筆錄才去驗傷時，被告乙○○供稱：「我以前沒有去過派出所，所
      以我誤以為當天去派出所就是作筆錄。當天他有登記我姐姐的身分證資料」等
      語（本院九十年九月十四日訊問筆錄）。而證人即台北縣警察局三重分局警員
    於本院審時亦供稱：案發當天確有登記乙○○、她姐姐及丙○○的資料我都有
      登記等語（本院九十年九月十四日訊問筆錄）。警員既有登記被告等人資料，
      則被告乙○○辯稱其誤以為當天去派出所就是做筆錄等語，應屬可採，足見其
      於原審所供係在做完筆錄筆錄後前往驗傷等語，真意應係指案發當日而言。何
      況被告乙○○係於八十九年十月十四日下午十時許即到宏仁醫院主訴其右臉頰
      剛被人打傷，經診斷結果，其右臉頰擦傷三公分等情，有載明出具及急診日期
      均為八十九年十月十四日之診斷證明書乙紙可稽，並經該醫院先以九十年五月
      二十三日宏人字第○五三號函覆，再傳真其病歷經原審確認；且被告丙○○
      經受理警員告知後既前往醫院，同時在場聆聽亦欲提出告訴之被告乙○○豈有
      遲不趕赴醫院就診取據之理；再參以周淑萍及謝慧如均證稱當晚乙○○到長泰
      派出所報案後即偕伊倆前往宏仁醫院看診（見原審九十年五月十七日訊問筆錄
      ），以及證人即警員甲○○於本院審理時亦證稱：案發當日有看到丙○○嘴角
      有流血，乙○○臉部有擦傷等語，足見前開診斷證明書就乙○○於爭執中遭丙○○以如後述持皮包揮打之臉頰，診斷其受有擦傷亦與常情無違，乙○○於案
      發當日確有受傷亦可確認。被告丙○○徒以乙○○自承渠係八十九年十月二十
      日驗傷，指摘宏仁醫院之診斷證明書係屬偽造，容有誤會。
（三）被告乙○○與丙○○因選購皮包發生爭執後，遭丙○○先以所攜之皮包揮打乙○○原本無恙之臉部，使乙○○臉頰留下擦痕，嗣謝慧如接到乙○○告以逛夜
      市時被打之電話後趕到派出所外見乙○○臉頰有刮痕等情，業據證人周淑萍及
      謝慧如各就其所經歷之部分陳述無訛；而渠二人所證及乙○○本人於審理中供
      稱受傷之部位雖均係異於診斷書記載之左臉，然對照被告乙○○所言，渠倆之
      證述，就乙○○先遭丙○○持皮包揮打或嗣到警局報案時其臉部受傷各節仍不
      失其梗概；且渠二人若真欲配合串飾，專依診斷證明書上之記載陳述即可，殊
      無庸甘冒不被採信或偽證之危險，獨就乙○○受傷之部位為與事實相反之供述
      ；參以被告丙○○於警訊時供稱伊遭乙○○攻擊時有拿起皮包抵擋（見偵查卷
      第十一頁），非未攜帶皮包，其於原審審理時經詢以：「當天看見周時她臉上
      有無血或受傷？」、「可以證明周女發生爭執前就有受傷嗎？」，復均無故拒
      絕回答（原審九十年三月二十六日訊問筆錄），顯見被告丙○○立於攤位前確
      曾持皮包揮打乙○○，使其臉頰受傷。又宏仁醫院既確認乙○○受傷之部位係
      在右臉頰，再參以被告乙○○及丙○○均供承案發時乙○○係佔在丙○○之左
      側，則丙○○以皮包揮打到乙○○之右臉頰亦符合常情，被告乙○○於警訊時
      原亦指稱同此部位受傷（見偵查卷第十二頁），衡以常人於事發不久時之記憶
      恆較鮮明，可見乙○○遭丙○○打傷應係其右臉頰無疑。
  綜上所述，被告丙○○所辯無非係卸責之詞，均不足採。是本件事證已臻明確，被
  告乙○○、丙○○之犯行均堪以認定，自應依法論科。至被告丙○○聲請傳訊證人
  溫卜南即宏仁醫院院長以究明被告乙○○於何時至該院就診及臉部何處受傷，因業
  經宏仁醫院先以函覆，再傳真病歷至原審確認，有如上述，被告丙○○另請求調閱
  其報案之通聯紀錄，以證明其報案之情形，惟因縱有報案通聯紀錄，亦僅能證明其
  有打電話報警，況案發後當晚亦經三重派出所警員處理該案，而被告乙○○被打受
  傷亦有診斷證明書為證，並經證人即警員甲○○到庭證實確有目睹乙○○臉頰受傷
  情形，是被告丙○○之犯行已臻明確，其上開聲情，核無必要，併予敘明。
三、核被告丙○○、乙○○所為，均係犯刑法第二百七十七條第一項之傷害罪。被告
    行為後刑法第四十一條就得易科罰金之罪，業於九十年一月十日修正公布為「犯
    最重本刑為五年以下有期徒刑之罪」，於同年月十二日生效，經比較結果，依刑
    法第二條第一項前段之規定，自應適用裁判時之新法於被告最有利。原審認被告
    二人罪證明確，援引刑法第二百七十七條第一項、第二條第一項前段、修正後第
    四十一條第一項前段，罰金罰鍰提高標準條例第一條前段、第二條之規定，並審
    灼被告二人均無犯罪前科，有臺灣高等法院檢察署刑案紀錄簡覆表可考，及渠二
    人之素行、犯罪之動機、目的、手段、所生之損害及其犯罪後態度等一切情狀，
    分別量處丙○○拘役三十日，乙○○有期徒刑二月，如易科罰金均以三百元折算
    一日。原審認事用法，均無不合，量刑亦屬妥適，被告丙○○上訴仍執陳詞否認
    犯罪，檢察官據丙○○之請提起上訴認原審對被告乙○○量刑過輕等語，上訴均
    無理由，應予駁回。
據上論斷，應依刑事訴訟法第三百六十八條，判決如主文。
本案經檢察官吳慎志到庭執行職務。
中    華    民    國     九十     年       九       月      二十七      日
                          臺灣高等法院刑事第十七庭
                              審判長法  官  陳  正  雄
                                    法  官  許  宗  和
                                    法  官  許  錦  印
右正本證明與原本無異。
不得上訴。
                                    書記官  楊  妙  恩
中    華    民    國     九十     年       十       月         二       日
附錄本判決論罪科刑法條：
刑法第二百七十七條：
傷害人之身體或健康者，處三年以下有期徒刑、拘役或一千元以下罰金。
犯前項之罪因而致人於死者，處無期徒刑或七年以上有期徒刑；致重傷者，處三年以
上十年以下有期徒刑。


司法院資訊處製作；財團法人民間司法改革基金會備份。
